【裁判字號】    97,訴,96
【裁判日期】    970331
【裁判案由】    侵權行為損害賠償
【裁判全文】
臺灣板橋地方法院民事判決                97年度訴字第96號
原      告  甲○○
訴訟代理人  張旭業律師
            楊珮君律師
被      告  丙○○
訴訟代理人  邱創舜律師
複代理人    乙○○
上列當事人間請求侵權行為損害賠償事件，經本院於民國97年3
月14日言詞辯論終結，判決如下：
    主  文
被告應給付原告新台幣壹佰陸拾貳萬玖仟肆佰肆拾參元及自民國
96年7 月10日起至清償日止，按年息百分之五計算之利息。
原告其餘之訴駁回。
訴訟費用由被告負擔十分之八，餘由原告負擔。
本判決第一項於原告以新台幣伍拾肆萬元供擔保後，得為假執行
，但被告如以新台幣壹佰陸拾貳萬玖仟肆佰肆拾參元為原告預供
擔保，免為假執行。
原告其餘假執行之聲請駁回。
    事實及理由
一、按訴狀送達後，原告不得將原訴變更或追加他訴，但擴張或
    減縮應受判決事項之聲明者，不在此限，民事訴訟法第255
    條第1 項但書第3 款定有明文。本件原告起訴第一項聲明係
    請求「被告應給付原告新台幣（下同）0000000 元，並自起
    訴狀繕本送達被告翌日起至清償日止，按年利率百分之五計
    算之利息」，嗣變更為「被告應給付原告0000000 元，及其
    中0000000 元部份，自起訴狀繕本送達之翌日起至清償日止
    ；其餘20200 元自擴張訴之聲明狀送達被告翌日起至清償日
    止，按年利率百分之五計算之利息」，核屬擴張應受判決事
    項之聲明，於法並無不合，先予敘明。
二、原告主張：被告於民國95年11月4 日凌晨5 時30分許，駕駛
    自用小客車，行經台北縣樹林市○○路與俊英街之閃光黃燈
    路口，本應注意汽車不得逆向斜穿道路左轉，而依當時情形
    ，又無不能注意之情事，竟疏未注意，逆向斜穿道路左轉，
    其自用小客車左前車頭撞擊對向車道正行經該路口之原告機
    車前頭，致原告人車倒地，原告受有右股骨骨折、左足內踝
    開放性骨折及頭皮撕裂傷之傷害。原告因被告之過失傷害行
    為，受有下列損害，茲臚列如下：
  醫療費用231218元：
    起訴狀所載醫療費用，為221718元，惟原告於96年3 月至5
    月間之骨科醫療費用未及提出，此部份金額計有9500元，於
    97年2 月15日擴張請求為231218元等情，有醫藥費單據為證
    。
  醫療器材用品費用26135元：
    原告於95年11月4 日起至96年1 月21日止之住院及門診期間
    ，遵照醫囑於醫院內之醫療用品門市購買器材用品，含有膝
    支架、輪椅、拐杖、扶行器、紗布、彈性繃帶及藥膏等醫療
    用品，確為因醫療而增加支出之必要費用，有發票為證。
  往返醫院之計程車費34090元：
    原告從樹林市住所至板橋亞東醫院就診，來回車資270 元；
    原告自樹林市住所至馬偕醫院台北院區，車資700 元；原告
    自樹林住所至馬偕醫院淡水分院，車資1000元，原告赴醫就
    診及復健日期如原告97年3 月14日準備二狀附表所載，並提
    出計程車資收據為證。
  薪資所得損失60萬元：
    原告自95年11月起至96年10月止共12個月，因傷休養一年，
    月薪5 萬元，是原告損失薪資所得60萬元。提出工作證明書
    、薪資表為證。
  機車、電腦、手機毀損，支出機車修理費，並支出購買電腦
    、手機之費用共128000元：
    原告所有之筆記型電腦，因此次事故而毀損，於96年1 月18
    日送修，惟因損壞太嚴重，原廠維修中心直接退修，原告另
    購置新品，支出6 萬元，此有筆記型電腦維修單、訂購單可
    稽。手機亦因車禍而受損無法維修，原告因此購買新手機，
    支出13700 元，機車修理費54300 元，有估價單、行車執照
    可稽，以上共支出128000元。
  日後拔除鋼釘或植骨費用100000元、日後門診及復健支出預
    估費用50000 元：
    原告於96年6 月21日接受拔除骨髓內釘及再度骨髓內釘固定
    手術，目前仍繼續復健治療中，復健次數需依治療情況而定
    ，是以無法確定，然日後骨折癒合後，尚須手術拔除固定骨
    髓內釘，此有馬偕醫院診斷證明書二紙及復健科處方單可證
    。自96年6 月23日起訴後，短短不過7 個月，原告因治療車
    禍所受傷勢而支出之醫療費用及往來車資，已高達37773 元
    ，惟復健完成之日遙遙無期，日後尚須再次手術拔除固定骨
    髓內釘，是以，原告先行請求手術費用、門診及復健支出費
    用共計150000元，應屬合理。
  看護費用12萬元：
    原告自96年1 月25日起至96年3 月25日止，共計60天，雇用
    訴外人周萍全日看護，支出看護費用12萬元，有收據可證。
  精神慰撫金80萬元：
    原告文化大學新聞暨傳播學院印刷傳播學系畢業，在彩色沖
    印有限公司工作，原告自車禍發生後須休養一年，以致無法
    工作，目前仍在復健中，日後還須接受拔除骨髓內釘及再度
    骨髓內釘固定手術，精神上自受有痛苦，為此請求慰撫金80
    萬元。
    並聲明：被告應給付原告0000000 元，及其中0000000 元部
    份，自起訴狀繕本送達之翌日起至清償日止；其餘20200 元
    自擴張訴之聲明狀送達被告翌日起至清償日止，按年利率百
    分之五計算之利息。願供擔保請准宣告假執行。
三、被告則以：
    對於原告請求之醫療費用、醫藥器材費用、機車修理費、購
    買電腦、手機之費用不爭執，其他關於薪資所得、看護費、
    慰撫金之請求，被告認為過高，計程車收據未寫日期，且原
    告酒後騎車，對於損害之發生與有過失，損害金額應予減免
    等語置辯。並聲明：原告之訴及其假執行之聲請均駁回。如
    受不利之判決，願供擔保請准宣告免為假執行。
四、原告主張：被告於民國95年11月4 日凌晨5 時30分許，駕駛
    自小客車，行經台北縣樹林市○○路與俊英街口，本應注意
    汽車不得逆向斜穿道路左轉，而依當時情形，又無不能注意
    之情事，竟疏未注意，逆向斜穿道路左轉，其自用小客車左
    前車頭撞擊對向車道正行經該路口之原告機車前頭，致原告
    人車倒地，原告受有右股骨骨折、左足內踝開放性骨折及頭
    皮撕裂傷之傷害，業據被告於臺灣板橋地方法院檢察署96年
    度偵字第6412號警訊、偵查中坦承在卷，復有道路交通事故
    現場圖、道路交通事故調查表、車損照片附於該卷可稽，業
    經調閱無誤，本件經送臺灣省台北縣區車輛行車事故鑑定委
    員會鑑定結果，亦認被告行經閃光黃燈號誌路口逆向斜穿道
    路左轉，為肇事原因，有鑑定報告附於前揭卷宗足參。原告
    主張前揭事實，堪予採信。
五、被告上開過失不法行為與原告所受傷害間，有相當因果關係
    ，被告應負侵權行為損害賠償責任。茲就原告之各項請求，
    分別審酌如下：
  醫療費用：231218元
    原告主張：起訴狀所載醫療費用，為221718元，惟原告於96
    年3 月至5 月間之骨科醫療費用未及提出，此部份金額計有
    9500元，於97年2 月15日擴張請求為231218元等情，業據原
    告提出醫藥費單據為證，且為被告所不爭執，此部分請求應
    予准許。
  醫療器材用品費用26135元：
    原告主張：其於95年11月4 日起至96年1 月21日間之住院及
    門診期間，遵照醫囑而於醫院內之醫療用品門市所購買，含
    有膝支架、輪椅、拐杖、扶行器、紗布、彈性繃帶及藥膏等
    醫療用品，有發票為證，核上開用品確為原告所受骨折傷害
    所增加支出之必要費用，且為被告所不爭執，此部分請求應
    予准許。
  往返醫院之計程車費34090元：
    原告主張：從樹林市住所至板橋亞東醫院就診，來回車資
    270 元；自樹林市住所至馬偕醫院台北院區，車資700 元；
    自樹林住所至馬偕醫院淡水分院，車資1000元，原告赴醫就
    診及復健搭乘計程車共支出34090 元等情，業據原告提出計
    程車單據、門診醫藥費單據、復健治療出席記錄為證，並將
    就診及復健日期整理如原告97年3 月14日準備二狀附表所載
    ，堪認原告於附表所載之日期有搭乘計程車之事實，依原告
    97年3 月14日準備二狀附表所載日期及車資，總計原告支出
    48260 元，是原告請求計程車費34090 元，洵屬有據，應予
    准許。
  薪資所得損失60萬元：
    原告主張：自95年11月起至96年10月止12個月，因傷休養一
    年，月薪5 萬元，原告損失薪資所得60萬元等情，此業據原
    告提出工作證明書、薪資表為證，又依馬偕紀念醫院台北院
    區診斷證明書所載「患者自受傷後一年無法工作」（見卷第
    31頁），是原告請求12個月薪資損失60萬元，為有理由，應
    予准許。
  機車、電腦、手機毀損，支出機車修理費，並支出購買電腦
    、手機之費用共128000元：
    原告主張：伊所有之筆記型電腦，因此次事故而毀損，於96
    年1 月18日送修，惟因損壞太嚴重，原廠維修中心直接退修
    ，原告另購置新品，支出6 萬元，手機亦因車禍而受損無法
    維修，原告因此購買新手機，支出13700 元，機車修理費
    54300 元等情，業據原告提出筆記型電腦維修單、訂購單、
    機車修理估價單、行車執照、購買手機之收據為證，查筆記
    型電腦訂購單所載購買金額為5 萬元，非6 萬元，是就原告
    請求超過5 萬元部分應予扣除外，原告請求118000元之費用
    ，為有理由，應予准許。
  日後拔除鋼釘或植骨費用100000元、日後門診及復健支出預
    估費用50000 元：
    原告主張：原告於96年6 月21日接受拔除骨髓內釘及再度骨
    髓內釘固定手術，目前仍繼續復健治療中，復健次數需依治
    療情況而定，是以無法確定，然日後骨折癒合後，尚須手術
    拔除固定骨髓內釘，復健完成之日遙遙無期，日後尚須再次
    手術拔除固定骨髓內釘，是以，原告先行請求手術費用、門
    診及復健支出費用共計150000元等情，就原告所稱「日後骨
    折癒合後，尚須手術拔除固定骨髓內釘」之必要，有馬偕醫
    院診斷證明書可證，惟因原告未能提出醫院出具預估手術及
    將來復建所需費用之證明，本院無法估算，此部分費用待原
    告日後再另行起訴請求。
  看護費用12萬元：
    原告主張：自96年1 月25日起至96年3 月25日止，共計60天
    ，雇用訴外人周萍全日看護，支出看護費用12萬元等情，並
    提出收據為證。查原告於95年11月4 日急診入院，於95年11
    月4 日行股骨骨折固定術及左足內踝固定術及清創術，於96
    年1 月24日出院，須請專人照護二個月，有亞東紀念醫院96
    年1 月24日開立之診斷證明書為證，是原告有雇用看護之必
    要，此部分請求洵屬有據，應予准許。
  精神慰撫金80萬元：
    原告主張：原告文化大學新聞暨傳播學院印刷傳播學系畢業
    ，在彩色沖印有限公司工作，原告自車禍發生後須休養一年
    ，以致無法工作，目前仍在復健中，日後還須接受拔除骨髓
    內釘及再度骨髓內釘固定手術，精神上自受有痛苦，為此請
    求慰撫金80萬元。查原告因本件車禍，於95年11月4 日急診
    入院，於95年11月4 日行股骨骨折固定術及左足內踝固定術
    及清創術，於96年1 月24日出院，復於96年6 月20日入院接
    受拔除固定骨髓內釘及再度骨髓內釘固定手術，於96年6 月
    27日出院，需要定期門診及復健治療，患者受傷後一年無法
    工作，有亞東紀念醫院、馬偕紀念醫院分別出具之診斷證明
    書可稽，原告精神上自受有痛苦，爰審酌原告大學畢業，在
    彩色沖印有限公司工作，月薪五萬元；被告高中畢業，擺攤
    ，家庭經濟貧寒（見前揭偵查卷警訊筆錄），原告所受之痛
    苦及其他一切情狀，認原告請求慰撫金50萬元為適當。
  以上，原告得請求之金額為醫藥費用231218元、醫療器材用
    品費26135 元、計程車費34090 元、薪資損失60萬元、機車
    修理費、購買電腦、手機費用共118000元、看護費12萬元、
    慰撫金50萬元，共計為0000000元。
六、被告辯稱：原告酒後騎車，對於損害之發生與有過失，損害
    金額應予減免等語。查原告經亞東紀念醫院抽血驗酒精濃度
    為93.7mg/dl ，換算呼氣所含酒精濃度為0.46mg/l，有亞東
    紀念醫院生化檢驗報告附於前揭偵查卷，固已超過道路交通
    安全規則第114 條第2 款吐氣所含酒精濃度不得超過每公升
    0.25毫克之標準，惟被告係逆向左轉，其發現原告時，原告
    機車輛就在被告車輛前方，被告立即煞車，仍撞上原告機車
    ，此業據被告於警訊中供述在卷，可見肇事之原因在於被告
    逆向提前左轉，縱然原告未飲酒，其在正常之狀況下通過路
    口，仍不免發生遭被告車輛撞擊之結果，是原告飲用酒類超
    過標準值固有違反道路交通安全規則，惟於本件車禍之發生
    ，並無肇事因素，被告辯稱原告與有過失，請求減免賠償金
    額云云，為不可採。
七、綜上，原告請求被告給付0000000 元及自民國96年7 月10日
    即起訴狀繕本送達被告之翌日起至清償日止，按年息百分之
    五計算之利息，為有理由，應予准許。逾此範圍之請求，為
    無理由，應予駁回。兩造陳明願供擔保，聲請宣告假執行或
    免為假執行，經核原告勝訴部分，合於法律規定，爰分別酌
    定相當之擔保金額宣告之；原告其餘假執行之聲請，因訴之
    駁回而失所依據，不予准許。
八、結論：原告之訴為一部有理由，一部無理由，依民事訴訟法
    第79條、第390 條第2 項、第392條第2項，判決如主文。
中    華    民    國    97    年    3     月    31    日
                  民事第三庭法  官  陳映如
以上正本係照原本作成
如對本判決上訴，須於判決送達後20日內向本院提出上訴狀
中    華    民    國    97    年    3     月    31    日
                            書記官  李錦輝


司法院資訊處製作；財團法人民間司法改革基金會備份。
